臺灣橋頭地方法院民事判決　　　　　 110年度橋小字第1161號
原　　　告　新安東京海上產物保險股份有限公司高雄分公司

法定代理人　鄧政信　
訴訟代理人　邱清吉　
被　　　告　劉威志即劉豈成

上列當事人間請求損害賠償事件，本院於民國110 年10月1 日言
詞辯論終結，判決如下：
    主      文
被告應給付原告新臺幣陸萬參仟肆佰柒拾陸元，及自民國一一○
年五月十二日起至清償日止，按週年利率百分之五計算之利息。
訴訟費用(除減縮部分)新臺幣壹仟元由被告負擔。
本判決第一項得假執行。但被告如以新臺幣陸萬參仟肆佰柒拾陸
元為原告預供擔保，得免為假執行。
    事實及理由
壹、程序方面：
一、按簡易事件因訴之變更或一部撤回，致其訴之全部屬於民事
    訴訟法第436條之8第1項之範圍者，承辦法官應以裁定改用
    小額程序，並將該簡易事件報結後改分為小額事件，由原法
    官依小額程序繼續審理，同一地方法院適用簡易程序審理事
    件事務分配辦法第7條第3項定有明文。查原告原起訴請求被
    告給付新臺幣(下同)131,205元，嗣於民國110年8月12日言
    詞辯論期日減縮聲明為：被告應給付原告63,476元，及自起
    訴狀繕本送達被告翌日即110年5月12日起至清償日止，按週
    年利率5%計算之利息(見本院卷第149頁至第150頁)。是本件
    訴訟標的金額已為10萬元以下，依前開規定，屬民事訴訟法
    第436條之8第1項規定之範圍，應適用小額訴訟程序，本院
    爰依職權改行小額訴訟程序，先予敘明。
二、被告經合法通知，未於言詞辯論期日到場，核無民事訴訟法
    第386條各款所列之情形，爰依原告聲請，由其一造辯論而
    為判決。
貳、實體方面：
一、原告主張：被告於109年4月26日17時19分許，駕駛車牌號碼
    000-0000號自用小客車，行經高雄市楠梓區土庫二路由東往
    西方向行駛，因未注意與前車保持隨時可以煞停之距離，不
    慎追撞前方由原告所承保，訴外人潘惠清駕駛之車牌號碼00
    0-0000號自用小客車(下稱系爭車輛)，造成系爭車輛車體受
    損(下稱系爭事故)。原告已依保險契約賠付系爭車輛之修復
    費用131,205元(含工資49,930元、零件81,275元)，經原告
    計算折舊後，被告應給付原告之金額應為63,476元。為此，
    依侵權行為及保險代位之法律關係提起本件訴訟，聲明：如
    主文第一項所示。
二、被告經合法通知，未於辯論期日到場爭執，亦未提出書狀作
    何聲明或陳述。
三、得心證之理由：
（一）按因故意或過失，不法侵害他人之權利者，負損害賠償責
      任；汽車、機車或其他非依軌道行駛之動力車輛，在使用
      中加損害於他人者，駕駛人應賠償因此所生之損害，但於
      防止損害之發生，已盡相當之注意者，不在此限，民法第
      184條第1項、第191條之2分別定有明文。又汽車在同一車
      道行駛時，除擬超越前車外，後車與前車之間應保持隨時
      可以煞停之距離，道路交通安全規則第94條第1項亦有明
      文。次按被保險人因保險人應負保險責任之損失發生，而
      對於第三人有損失賠償請求權者，保險人得於給付賠償金
      額後，代位行使被保險人對於第三人之請求權。但其所請
      求之數額，以不逾賠償金額為限，保險法第53條第1項已
      有明文。經查，原告主張之上開事實，業據其提出與所述
      相符之系爭車輛行照、裕昌汽車大中廠維修明細表、電子
      發票證明聯、車損照片、高雄市政府警察局道路交通事故
      當事人登記聯單、初步分析研判表、汽車險賠款同意書等
      件為證(見本院卷第15頁至第43頁、第153頁)，並經本院
      依職權向高雄市政府警察局交通警察大隊調取系爭事故相
      關資料，有道路交通事故初步分析研判表、道路交通事故
      現場圖、道路交通事故談話紀錄表、酒精測定紀錄表、道
      路交通事故調查紀錄表、現場照片在卷可參(見本院卷第
      55頁至第108頁)。本院依上開調查證據之結果，認原告主
      張之事實為真。是系爭車輛因系爭事故所受損害與被告之
      過失行為間，具有相當因果關係。從而，原告依侵權行為
      及保險代位之法律關係，請求被告負損害賠償責任，應屬
      有據。
（二）又物被毀損時，被害人固得請求加害人賠償物被毀損所減
      少之價額，並以修復費用為估定之標準，然應以必要者為
      限(如修理材料以新品換舊品，應予折舊)，最高法院77年
      度第9次民事庭會議決議可資參照。是以，損害賠償既係
      在填補被害人所受之損害，使其回復物被毀損前之應有狀
      態，自不應使被害人額外受利，故被害人修理材料以新品
      換舊品者，應予折舊。是計算被告此部分應負擔損害賠償
      數額時，自應扣除上開材料折舊部分，始屬合理。又依行
      政院所頒固定資產耐用年數表及固定資產折舊率之規定，
      非運輸業用客車、貨車之耐用年數為5年，依平均法計算
      其折舊結果（即以固定資產成本減除殘價後之餘額，按固
      定資產耐用年數表規定之耐用年數平均分攤，計算折舊額
      ），每年折舊率為5分之1，系爭車輛自出廠日102年9月，
      迄本件車禍發生時即109年4月26日，已逾5年耐用年數，
      則零件殘價應為13,546元【計算方式：殘價＝取得成本÷
      (耐用年數＋1)即81,275÷(5 +1)≒13,546（小數點以下
      四捨五入）】。從而，原告所得請求之維修費用，為系爭
      車輛零件殘價13,546元，加計不用折舊之工資49,930元，
      共63,476元。
四、綜上所述，原告依民法第184條第1項前段、第191條之2及保
    險法第53條第1項等規定，請求被告給付63,476元，及自起
    訴狀繕本送達翌日即110年5月12日(見本院卷第51頁送達證
    書)起至清償日止，按週年利率5%計算之利息，為有理由，
    應予准許。
五、本件係就民事訴訟法第436條之8適用小額訴訟程序所為被告
    敗訴之判決，依民事訴訟法第436條之20規定，應依職權宣
    告假執行。並依職權宣告被告如預供相當之擔保，得免為假
    執行。
六、訴訟費用負擔之依據：民事訴訟法第78條。另原告減縮部分
    之訴訟費用則由原告負擔，附此敘明。
中    華    民    國  110     年    10    月    15    日
                  橋頭簡易庭  法      官  薛博仁
以上正本係照原本作成。
民事訴訟法第436條之24第2項：對於本判決之上訴，非以違背法
令為理由，不得為之。
如對本判決上訴，須於判決送達後20日內向本院提出上訴狀，並
須表明原判決所違背之法令及其具體內容與依訴訟資料可認為原
判決有違背法令之具體事實之上訴理由（須按他造當事人之人數
附繕本）。
                            書  記  官  林國龍
中    華    民    國  110     年    10    月    15    日